最高法院刑事判決　　　　　　　　　　　　　　　　　九十一年度台上字第七八號
　　上　訴　人　甲○○
　　選任辯護人　林辰彥律師
　　　　　　　　黃淑怡律師
　　　　　　　　張凱輝律師
右上訴人因違反槍砲彈藥刀械管制條例案件，不服台灣高等法院中華民國八十八年十
月十二日第二審判決（八十八年度上訴字第三二二九號，起訴案號：台灣桃園地方法
院檢察署八十七年度偵字第一六三一三號），提起上訴，本院判決如左：
    主  文
上訴駁回。
    理  由
一、未經許可持有可發射子彈具有殺傷力之改造玩具手槍部分：
按刑事訴訟法第三百七十七條規定，上訴於第三審法院，非以判決違背法令為理由，
不得為之。是提起第三審上訴，應以原判決違背法令為理由，係屬法定要件。如果上
訴理由狀並未依據卷內訴訟資料，具體指摘原判決不適用何種法則或如何適用不當，
或所指摘原判決違法情事，顯與法律規定得為第三審上訴理由之違法情形，不相適合
時，均應認其上訴為違背法律上之程式，予以駁回。本件上訴人甲○○上訴意旨略稱
(一)、依槍砲彈藥刀械管制條例第一條之規定，該條例之立法意旨在於「維護社會秩序
，保障人民生命財產安全」，故依本條例所成立之非法持有槍械等罪，必須有支配槍
械為其犯罪工具之主觀犯意始能成立。倘行為人並無上述主觀犯意，亦未對社會安全
及人民生命財產造成危害，復未將持有之槍械視為己有，即不該當於該條例第十一條
、第十二條之未經許可持有槍彈等罪。上訴人偶然拾獲槍彈，並無證據證明上訴人持
有該槍彈具有犯罪意圖，原審認上訴人所為係犯槍砲彈藥刀械管制條例第十一條第四
項及第十二條第四項之罪，與該條例之立法意旨及證據法則有違。(二)、上訴人雖未自
動報繳所拾獲之槍彈，然上訴人無前科紀錄且素行良好，所為並未對社會造成危害，
且已自行決定丟棄槍械，上訴人惡性非大並曾聲請原審為緩刑之宣告，原審未依刑法
第五十七條、第五十八條之規定，記載其如何依上開規定為審酌之理由，亦未記載何
以未對上訴人諭知緩刑之理由，於法有違等語。
惟查原判決認定上訴人有原判決事實欄所記載之未經許可持有可發射子彈具有殺傷力
之改造玩具手槍犯行，係以訊據上訴人對前揭事實坦承不諱，核與證人即承辦警員許
倉仁供述查獲之經過情節相符，並有卷附之現場相片及扣案如原判決事實欄所記載之
槍彈可稽。扣案之槍枝、子彈，經送內政部警政署刑事警察局鑑驗結果，認送鑑手槍
二枝均係以仿半自動四五手槍製造之玩具槍換裝車通之金屬槍管改造而成，擊發機械
正常，具發射子彈功能，均具殺傷力；送鑑子彈一顆，係金屬彈殼、彈頭組合而成之
土造子彈，經試射可擊發，認亦具殺傷力等情，有該局刑鑑字第八五五○○號鑑驗通
知書一紙附卷可參，足見上訴人不利於己之自白與事實相符。上訴人雖辯稱：伊原不
知為真槍，迨拿回家後，始知為真槍，當天伊要攜槍外出丟棄，但因車禍而未丟棄云
云。惟查上訴人拾獲上開槍彈迄被查獲為止，已有三日之久，且豈有攜槍外出而又將
之帶回之理？又上訴人果有將槍丟棄之意，何以僅攜帶槍枝一枝及子彈外出？另上訴
人將槍彈帶回後，既發現為有殺傷力之槍枝，猶予藏放在女友臥房床頭櫃內隱密處。
堪認上訴人確有非法持有上開槍彈之犯意，其所辯各語無非事後卸責之詞，不足採信
等情，予以綜合判斷。因而撤銷第一審關於上訴人部分之判決，改判依牽連犯論處上
訴人未經許可持有可發射子彈具有殺傷力之改造玩具手槍罪刑，已於判決內說明其所
憑之證據及其認定之理由，從形式上觀察，並無違背法令之情形。按證據之取捨與證
據之證明力如何，均屬事實審法院得自由裁量、判斷之職權；苟其此項裁量、判斷，
並不悖乎通常一般之人日常生活經驗之定則或論理法則，又於判決內論其何以作此
判斷之心證理由者，即不得任意指摘其為違法，而據為提起第三審上訴之合法理由。
原判決綜合前述各項證據資料，說明上訴人否認辯稱各語不足採信，並認定上訴人確
有本件犯行等情，已於理由內詳述其調查審認及證據取捨之意見，核屬事實審法院採
證認事職權之適法行使，不得任意指為違法。又槍砲彈藥刀械管制條例第十一條第四
項規定之未經許可持有可發射子彈具有殺傷力之改造玩具手槍罪及同條例第十二條第
四項之未經許可持有子彈罪，袛須未經許可，且無正當理由，而將可發射子彈具有殺
傷力改造玩具手槍及子彈置於自己實力支配之下，罪即成立。至該槍彈是否為持有人
自己所有，或其持有該槍彈時間之長短，皆所不問。又前開二罪並不以對社會安全及
人民生命財產造成危害為要件；且苟持有槍彈係意圖供自己或他人犯罪之用，則應分
別依同條例第十一條第三項及第十二條第三項處斷。原審撤銷第一審關於上訴人部分
之判決，改判依牽連犯論處上訴人未經許可持有可發射子彈具有殺傷力之改造玩具手
槍罪刑，並非無據。另量刑輕重係屬事實審法院得依職權自由裁量之事項，茍已斟酌
刑法第五十七條、第五十八條所列情狀而未逾法定刑度，即不得遽指為違法。原判決
已敘明如何依刑法第五十七條、第五十八條之規定斟酌上訴人犯罪之一切情狀，而於
法定刑內量處其刑之理由，於法並無違誤；原判決未為緩刑之宣告，即認上訴人緩刑
之聲請為無理由。縱認原判決對上情未詳細說明，而有微疵，然於判決之結果並無影
響，依刑事訴訟法第三百八十條規定，仍不得據為合法之第三審上訴理由。上訴意旨
，置原判決明確論斷於不顧，仍執其在原審所辯陳詞，並憑個人主觀意見，泛指原判
決違法，難認已符合首揭法定上訴第三審之要件，其此部分之上訴違背法律上之程式
，應予駁回。
二、侵占離本人所持有之物部分：
按刑事訴訟法第三百七十六條所列各罪之案件，經第二審判決者，不得上訴於第三審
法院，法有明文。本件上訴人牽連犯侵占離本人所持有之物部分，原判決認係成立刑
法第三百三十七條之罪，核屬刑事訴訟法第三百七十六條第一款之案件，依上開說明
，既經第二審判決，自不得上訴於第三審法院。縱此部分與前述上訴人未經許可持有
可發射子彈具有殺傷力之改造玩具手槍部分有牽連關係，為裁判上一罪，但重罪之未
經許可持有可發射子彈具有殺傷力之改造玩具手槍部分，其上訴為不合法，本院應從
程序上予以駁回，而無從為實體上判決，對於輕罪之此部分，亦無從適用審判不可分
原則，為實體上審判。上訴人竟復對此部分提起上訴，顯為法所不許，應予駁回。
據上論結，應依刑事訴訟法第三百九十五條前段，判決如主文。
中      華      民      國    九十一    年      一      月      十      日
                              最高法院刑事第四庭
                                  審判長法官  董  明  霈
                                        法官  林  茂  雄
                                        法官  王  居  財
                                        法官  張  祺  祥
                                        法官  石  木  欽
      右正本證明與原本無異
                                              書  記  官
中      華      民      國    九十一    年      一      月     十六     日
